臺灣新竹地方法院民事簡易判決
110年度竹北簡字第197號
原      告  謝雪飄  

被      告  蔡瑋倫  

輔  助  人  蔡銀英  
訴訟代理人  曾能煜律師
上列當事人間請求清償借款事件，本院於民國110年4月22日辯論
終結，判決如下：
    主  文
一、被告應給付原告新臺幣壹拾貳萬伍仟伍佰叁拾柒元，及自民
    國110年1月11日起至清償日止，按年息百分之5計算之利息
    。
二、原告其餘之訴駁回。
三、訴訟費用由被告負擔百分之47，餘由原告負擔。
四、本判決第一項得假執行。
 事實及理由
一、原告主張：
  (一)被告於民國104年11月間因酒駕須繳納罰金向原告借款新
      台幣(下同)15萬元，及於105年3月間因須償還銀行貸款向
      原告借貸121,279元，原告乃將121,279元匯入被告於臺灣
      中小企業銀行龍潭分行帳號00000000000號帳戶，合計借
      貸金額為271,279元，屢經原告向被告催討，惟被告迄未
      給付，為此依據消費借貸法律關係，請求被告返還積欠原
      告借款271,279元。
  (二)並聲明：被告應給付原告271,279元，及自支付命令送達
      翌日起至清償日止，按年息百分之5計算之利息。
二、被告則以：
  (一)系爭坐落新竹縣○○鎮○○段000○000○000地號土地及新竹縣○
      ○鎮○○里00鄰○街0000號房屋(下稱：系爭房地)原屬兩造共
      有，應有部分各2分之1。緣被告於104年11月26日因酒駕
      遭本院以104年度竹交簡字第666號判處有期徒刑5個月，
      並得易科罰金，然被告自小患有聽力障礙且智能不足，收
      受判決後不懂其意，交由當時之配偶即原告處理，原告即
      向被告聲稱略以：「家裡沒錢繳15萬元，需向農會借款，
      但農會說要把系爭房地所有權全部暫時過到我名下才能借
      款，所以你要把文件交給我辦，房地日後再登記還給你…
      」等語，被告無法判斷原告所言是否屬實，復不知向銀行
      辦理貸款時，是否需將其應有部分1/2移轉登記至原告名
      下，僅知當時亟需15萬元款繳納罰金，原告欺被告不懂世
      事，即持被告所有之文件，於104年12月10日向地政事務
      所申辦夫妻贈與移轉登記，並於105年1月7日將被告就系
      爭房地之應有部分1/2所有權登記於其名下，再於105年3
      月9日將系爭房地設定最高限額抵押120萬元予關西鎮農會
      ，經向農會借款50萬元後，將其中15萬元做為繳納被告易
      科罰金之款項。嗣被告訴請原告返還系爭房地應有部分2
      分之1，經本院另案以109年度訴字第250號案件判決被告
      勝訴確定在案。
　(二)又被告確曾向原告借款15萬元繳納易科罰金，惟被告並未
      另向原告借款12萬1,279元，且原告尚積欠被告兩造間在
      本院另案109年度訴字第250號請求塗銷所有權移轉登記等
      事件應分擔之訴訟費用24,463元。再者，被告於本院另案
      109年度訴字第250號案件判決勝訴確定後，將系爭房地辦
      理所有權應有部分1/2移轉登記手續時，另繳納系爭房地
      移轉稅捐費用164,560元，依據不當得利及原告未履行借
      名登記契約應負債務不履行損害賠償規定，對於原告提出
      抵銷本件之請求，故被告已毋須支付原告任何金錢等語，
      資為抗辯。
三、本院之判斷：
　(一)原告主張兩造前為夫妻關係，被告於104年11月間因酒駕
      遭本院以104年度竹交簡字第666號案件判處有期徒刑5個
      月，並得易科罰金，乃向原告借款15萬元繳納罰金，兩造
      約定由被告將其所有系爭房地之應有部分1/2所有權以夫
      妻贈與為登記原因辦理移轉登記所有權予原告，再由原告
      於105年3月9日將系爭房地設定最高限額抵押120萬元予新
      竹縣關西鎮農會，向新竹縣關西鎮農會借款50萬元後，以
      其中15萬元作為繳納被告易科罰金之款項，嗣被告向原告
      請求返還系爭房地應有部分1/2移轉登記，經原告拒絕後
      ，被告於108年10月31日向本院起訴請求原告塗銷系爭房
      地應有部分1/2所有權登記等事件，經本院另案以109年度
      訴字第250號案件判決原告應將系爭房地所有權應有部分1
      /2移轉登記予被告所有確定在案，及訴訟費用24,463元應
      由原告負擔等情，則為兩造所不爭執，並有原告提出本院
      另案109年度訴字第250號民事判決，及被告提出本院109
      年度司聲字第298號聲請確定訴訟費用額事件之民事裁定
      各一紙附卷可稽(詳本院卷第14頁)，自堪信為真實。
　(二)按當事人主張有利於己之事實者，就其事實有舉證之責任
      ，民事訴訟法第277條定有明文。次按稱消費借貸者，謂
      當事人一方移轉金錢或其他代替物之所有權於他方，而約
      定他方以種類、品質、數量相同之物返還之契約，民法第
      474條第1項定有明文，是以消費借貸契約為要物契約，須
      以金錢或其他代替物之交付為構成要件，當事人主張有金
      錢借貸關係存在，須就其發生所須具備之特別要件即金錢
      之交付及借貸意思表示互相一致負舉證之責任，若僅證明
      有金錢之交付，未證明借貸意思表示互相一致者，尚不能
      認為有金錢借貸關係存在，此有最高法院79年台上字第27
      22號、81年台上字第2372號判決要旨足資參照。原告主張
      被告於105年3月間因須償還銀行貸款，乃向原告借貸121,
      279元，原告乃於105年3月18日將121,279元匯入被告於臺
      灣中小企業銀行龍潭分行帳號00000000000號帳戶乙節，
      則為被告否認有向原告借款情事，揆諸上揭說明，自應由
      原告就其與被告間已存有借貸上開金錢之合意乙節負舉證
      之責，且查：
　１、被告前因向原告借款15萬元繳納罰金，並於105年1月12日
      、105年2月15日、105年3月17日實際繳付52,000元、5萬
      元、5萬元予台灣新竹地方檢察署，亦經本院依職權調閱
      兩造間109年度訴字第250號塗銷所有權移轉登記案卷內所
      附台灣新竹地方檢察署辦理分期繳納罰金執行案件繳納表
      核閱無訛(詳本院108年度竹司調字第332號案卷第53頁)，
      則被告向原告借款15萬元後如有再向原告借款121,279元
      情形，衡之常情，兩造應無不言明121,279元借款之具體
      期間及償還方式，惟原告經本院就此詢問初稱：「(問：
      你主張有在105年3月18日借款給被告12萬1279元，當時有
      無約定何時要還款？)答：他說每個月要攤還給我，但都
      沒有。」等語(詳本院卷第145頁)，後陳稱：「(問：你主
      張你有借給被告121,279元，被告要從何時開始還款，每
      月還款多少金額？)答：他口頭約定他有錢就會還我，但
      從來都沒有還我。」等語(詳本院卷第147頁)，足見原告
      是否確有與被告達成121,279元借款之合致，要非無疑。
　２、又本院依被告聲請向台灣中小企業銀行龍潭分行查詢被告
      開立帳號00000000000號帳戶之開戶及借還款交易帳目資
      料，可知被告所有上開帳戶確於105年3月18日償還貸款本
      金121,078元，而該帳戶係於93年6月1日向台灣中小企業
      銀行借款100萬元，並於93年8月4日借款30萬元，之後每
      月按期清償借款本金、利息至105年3月18日止(詳本院卷
      第113頁至第137頁)，而兩造於90年1月17日結婚迄109年7
      月6日經本院判決准許兩造離婚，嗣經台灣高等法院判決
      駁回被告上訴確定期間有婚姻關係存在，並育有一名未成
      年子女，則兩造在婚姻關係存續期間，就夫妻間金錢往來
      既涉及家庭生活費用及子女扶養費用須要共同分擔之情形
      並非罕見，即難認原告匯款予被告，必係本於借款關係而
      為，並就原告提出匯款121,279元予被告之匯款申請書採
      為有利於原告之認定。
  ３、參以原告前於108年10月4日經被告向台灣新竹地方檢察署 
      提出涉嫌詐欺取財、背信、侵占等刑事案件偵查時陳稱：
      「本來我們一人一半，因為他酒駕累犯，甲○○不願意坐牢
      ，後來商量後說要繳錢，但他沒錢，甲○○說你可不可以幫
      我繳，當下為了維護保護住房子，怕房子被拍賣，所以甲
      ○○就將二分之一過戶給我，我從農會借了50萬，設定最高
      限額抵押權120萬，其中15萬就繳納甲○○的罰款，剩下的
      就作為家用。」乙節(詳本院109年度訴字第250號案卷第2
      45頁)，亦未陳稱其有從新竹縣關西鎮農會貸款50萬元中
      借款121,279元予被告等情，則原告現稱有從新竹縣關西
      鎮農會貸款50萬元中借款121,279元予被告，顯與其前所
      述情節不符，尚難採信。
　４、從而，原告主張其於105年3月18日有借款121,279元予被告
      ，被告應負返還之責，亦難採信。
  (三)再者，被告雖主張其於本院另案109年度訴字第250號案件
      判決勝訴確定後，將系爭房地辦理所有權應有部分1/2移
      轉登記手續時，另繳納系爭房地移轉稅捐費用164,560元
      ，依據不當得利及原告未履行借名登記契約應負債務不履
      行損害賠償規定，應由原告負擔云云，惟兩造當時約定由
      被告將其所有系爭房地之應有部分1/2所有權以夫妻贈與
      為登記原因辦理移轉登記所有權予原告，再由原告於105
      年3月9日將系爭房地設定最高限額抵押120萬元予新竹縣
      關西鎮農會，向新竹縣關西鎮農會借款50萬元後，以其中
      15萬元作為繳納被告酒駕易科罰金之款項，已如上述，則
      原告目前既仍持續繳納新竹縣關西鎮農會之貸款債務，在
      被告尚未清償積欠原告借款15萬元時，難認原告當時會同
      意在被告繳納完酒駕罰金，惟仍由其負擔銀行貸款清償責
      任時，會同意立即將被告所有之系爭房地應有部分2分之1
      所有權返還予被告，致損及自身之權益，應認兩造當時並
      未就系爭房地借名登記在原告名下期間多久達成具體約定
      ，此參被告在本院另案109年度訴字第250號塗銷所有權移
      轉登記案件中主張以108年10月31日民事起訴狀對於原告
      為終止借名登記契約之意思表示，而系爭土地於108年度
      至109年度之每平方公尺土地公告現值及公告地價均相同
      ，故被告上開主張原告未履行借名登記契約應負債務不履
      行損害賠償規定，應由原告負擔系爭房地辦理所有權應有
      部分1/2移轉登記手續時，另繳納系爭房地移轉稅捐費用1
      64,560元，顯與實情有悖，要難採信。且被告與原告成立
      借名登記契約，將系爭房地移轉應有部分2分之1所有權予
      原告，事後終止借名登記關係，回復系爭房地應有部分2
      分之1所有權，本應繳納辦理所有權移轉登記所生相關稅
      捐費用，難認原告就此有何不當得利可言，故被告依不當
      得利法律關係，請求被告負擔系爭房地移轉登記予被告應
      繳納之稅捐費用164,560元，亦屬無據。
　(四)從而，原告主張借款予被告15萬元繳納酒駕罰金，扣除本
      院另案109年度訴字第250號案件判決原告應將系爭房地所
      有權應有部分1/2移轉登記予被告所有應分擔之訴訟費用2
      4,463元後，被告應返還原告125,537元【計算式：(15萬-
      24,463)=125,537】，及自支付命令送達翌日即110年1月1
      1日起至清償日止，按年息百分之5計算之利息，應予准許
      ，逾此部分之請求，即屬無據，難予准許，應予駁回。
四、本件係屬民事訴訟法第427條第2項第1款適用簡易程序所為
    被告敗訴之判決，依同法第389條第1項第3款之規定，爰依
    職權宣告假執行。
五、本件事證已臻明確，兩造其餘之攻擊或防禦方法，經本院審
    酌後均認與本件之結論無影響，茲不再一一論列，併予敘明
    。
六、據上論結，本件原告之訴為一部有理由，一部無理由，依民
    事訴訟法第436條第2項、第78條、第79條、第389條第1項第
    3款，判決如主文。 　　
中　　華　　民　　國　　110 　年　　4 　　月　　30　　日
                  竹北簡易庭法　　　官　王佳惠
以上正本係照原本作成。
如對本判決上訴，須於判決送達後 20 日內向本院提出上訴狀。
如委任律師提起上訴者，應一併繳納上訴審裁判費。
中　　華　　民　　國　　110 　年　　5 　　月　　2 　　日
                            書  記  官　黃伊婕